臺灣臺中地方法院民事判決　九十一年度訴字第三四五九號
　　原　　　　告　彰化商業銀行股份有限公司
　　法定代理　人　丙○○
　　訴訟代理　人　丁○○
　　被　　　　告　甲○○
　　　　　　　　　乙○○
右當事人間請求清償借款事件，本院判決如左：
    主    文
被告應連帶給付原告新臺幣貳佰肆拾玖萬元，及自民國八十八年五月七日起至清償日
止，按年息百分之九點一四計算之利息，並自民國八十八年六月八日起至清償日止，
逾期在六個月以內者，按上開利率百分之十，逾期超過六個月者，按上開利率百分之
二十計算之違約金。
訴訟費用由被告連帶負擔。
    事    實
甲、原告方面：
 一、聲明：如主文所示。
 二、陳述：被告甲○○於民國八十五年五月三十一日，邀同被告乙○○為連帶保證
     人，向原告借款新臺幣（下同）二百四十九萬元，雙方約定利息按原告基本放
     款利率加計百分之一點八七五計算（採機動利率，現為年息百分之九點一四）
     ，並約定借款期限於一百零五年五月三十一日到期，分二百零四期，每期按月
     攤還本息，如有一次遲延或給付不足額之情事，債務即視為全部到期，除仍按
     上開利率計息外，逾期清償在六個月以內者，按上開利率百分之十；超過六個
     月者，按上開利率百分之二十計付違約金。詎被告甲○○於借得前開款項後，
     自八十八年五月六日即未繳納本息，依約被告甲○○已喪失期限利益，債務視
     為全部到期，尚積欠原告本金二百四十九萬元，及自八十八年五月七日起至清
     償日止，按年息百分之九點一四計算之利息，並自八十八年六月八日起，逾期
     在六個月以內，按上開利率百分之十，逾期超過六個月者，按上開利率百分之
     二十計算之違約金，原告屢經催付，未獲置理。又被告乙○○係本件借款之連
     帶保證人，依法自應負連帶清償之責，爰依消費借貸及連帶保證契約之法律關
     係，請求被告連帶給付如聲明所示之本金、利息及違約金。
  三、證據：提出借據影本、放款帳戶資料表影本各一件、戶籍謄本二件等為證。
乙、被告方面：被告固不否認原告主張之前開事實，惟就系爭借款被告已有將房屋設
    定抵押予原告供擔保，原告自應先將該設定抵押之房屋拍賣後始能向被告求償。
    理    由
一、原告起訴主張：被告甲○○於八十五年五月三十一日，邀同被告乙○○為連帶保
    證人，向原告借款二百四十九萬元，雙方約定利息按原告基本放款利率加計百分
    之一點八七五計算（採機動利率，現為年息百分之九點一四），並約定借款期限
    於一百零五年五月三十一日到期，分二百零四期，每期按月攤還本息，如有一次
    遲延或給付不足額之情事，債務即視為全部到期，除仍按上開利率計息外，逾期
    清償在六個月以內者，按上開利率百分之十；超過六個月者，按上開利率百分之
    二十計付違約金。詎被告甲○○於借得前開款項後，自八十八年五月六日即未繳
    納本息，依約被告甲○○已喪失期限利益，債務視為全部到期，尚積欠原告本金
    二百四十九萬元，及自八十八年五月七日起至清償日止，按年息百分之九點一四
    計算之利息，並自八十八年六月八日起，逾期在六個月以內，按上開利率百分之
    十，逾期超過六個月者，按上開利率百分之二十計算之違約金，原告屢經催付，
    未獲置理。又被告乙○○係本件借款之連帶保證人，依法自應負連帶清償之責，
    爰依消費借貸及連帶保證契約之法律關係，請求被告連帶給付如聲明所示之本金
    、利息及違約金。
二、被告則以：被告固不否認原告主張之前開事實，惟就系爭借款被告已有將房屋設
    定抵押予原告供擔保，原告自應先將該設定抵押之房屋拍賣後始能向被告求償等
    語，作為抗辯。
三、本件原告主張之前開事實，業據原告提出借據影本、放款帳戶資料表影本各一件
    、戶籍謄本二件等為證，復為被告所不爭執，自堪信原告主張為真實。
四、被告雖抗辯：被告就系爭借款已有將房屋設定抵押予原告供擔保，原告既然有質
    押品，自應先將該設定抵押之房屋拍賣後始能向被告求償等語。經查：(一)本件被
    告甲○○乃為系爭借款之借用人即債務人，有如前述。而稱抵押權者，謂對於債
    務人或第三人不移轉占有而供擔保之不動產，得就其賣得價金受清償之權。民法
    第八百六十條定有明文。是抵押權主要旨在確保債權之清償為目的，就供擔保之
    不動產具有優先受清償之效力，自不能依此遽謂債權人須就債務人乃至第三人之
    抵押物抵償後始得向債務人求償甚明。(二)按保證人於債權人未就主債務人之財產
    強制執行而無效果前，對於債權人得拒絕清償。民法第七百四十五條固定有明文
    。惟按所謂連帶保證，係指連帶保證人與主債務人負連帶責任，債權人得對連帶
    保證人或主債務人同時或先後請求全部或一部之給付，故連帶保證與普通保證不
    同，縱使無民法第七百四十六條所揭之情形，連帶保證人亦不得主張民法第七百
    四十五條關於先訴抗辯之權利。故主債務除保證外，倘債務人乃至第三人另有設
    定扺押物等物上擔保，因連帶保證人不得主張先訴抗辯權之結果，連帶保證人自
    不得抗辯債權人未就主債務人所提供之扺押物等物上擔保求償無效果前，其得拒
    絕清償。舉重以明輕，連帶保證人自亦不得抗辯債權人未就第三人所提供之扺押
    物等物上擔保求償無效果前，其得拒絕清償甚明。是本件被告乙○○既為系爭借
    款之連帶保證人，依前開說明，被告乙○○自不得以原告未就該系爭借款之物上
    擔保求償無效果為由，而拒絕清償。是被告前開所辯，自無可採。
五、從而，原告本於消費借貸及連帶保證契約之法律關係，請求被告連帶給付原告二
    百四十九萬元，及自八十八年五月七日起至清償日止，按年息百分之九點一四計
    算之利息，並自八十八年六月八日起，逾期在六個月以內，按上開利率百分之十
    ，逾期超過六個月者，按上開利率百分之二十計算之違約金，為有理由，應予准
    許。
據上論結，本件原告之訴為有理由，依民事訴訟法第第八十五條第二項，判決如主文
。
中　　　華　　　民　　　國　　九十一　　年　　　十二　　月　　  五　  　日
                                  臺灣臺中地方法院民事第五庭
~B審判長法官  張惠立
~B法      官  王邁揚
~B法　　　官　何世全
右為正本係照原本作成
如對本判決上訴，須於判決送達後廿日內向本院提出上訴狀
中　　　華　　　民　　　國　　九十一　　年　　 十二 　　 月　　五　  　日
~B法院書記官
